臺灣高等法院民事裁定
109年度家抗字第128號
抗  告  人  買華冠  
            買俊彥  

相  對  人  買國清  



            買芳蘭  



上列當事人間請求分割遺產等事件，抗告人對於中華民國109年3
月20日臺灣臺北地方法院108年度重家繼訴字第75號裁定提起抗
告，本院裁定如下： 
    主  文
原裁定廢棄。
    理  由
一、本件抗告意旨略以：原法院為被繼承人買煥明死亡時之住所
    地法院，又所留遺產中坐落臺南市○○區○○段000地號土地（
    下稱系爭台南土地）現值僅新臺幣（下同）38萬7,016元，
    主要遺產應為坐落臺北市○○區○○段○○段000○00000地號土地
    及其上房屋（門牌號碼：臺北市○○區○○街0巷0號1樓，下合
    稱系爭台北房地）之信託利益總和為1,481萬8,197元，該信
    託利益已遭拍賣，價金現提存於原法院107年度司執字第624
    52號執行事件，依家事事件法第70條規定，原法院就本件分
    割遺產事件自有管轄權。退步言之，本件不動產僅1筆且價
    值甚微，又伊請求分割為分別共有，亦無勘驗現場必要，原
    裁定依職權將本件移送臺灣臺南地方法院（下稱台南地院）
    管轄，自有不當，爰請求廢棄原裁定等語。
二、按因繼承回復、遺產分割、特留分、遺贈、確認遺囑真偽或
    繼承人間因繼承關係所生請求事件，得由下列法院管轄：一
    、繼承開始時被繼承人住所地之法院；被繼承人於國內無住
    所者，其在國內居所地之法院。二、主要遺產所在地之法院
    ，家事事件法第70條定有明文。參諸民事訴訟法第18條第1
    項原規定：因遺產之繼承、分割、特留分或因遺贈或其他因
    死亡而生效力之行為涉訟者，得由繼承開始時被繼承人住所
    地之法院管轄，而於民國102年5月8日修正為：因自然人死
    亡而生效力之行為涉訟者，得由該自然人死亡時之住所地法
    院管轄，考其立法理由為：家事事件法第3條第3項第6款將
    因繼承回復、遺產分割或繼承人間因繼承所生事件等列為家
    事事件，並於第70條明定其管轄法院，依該法第196條規定
    應優先適用，現行條文關於上開事件管轄法院之規定應予刪
    除，是家事事件法就該等事件已有特別規定管轄法院。又所
    謂分割遺產，係繼承人以他繼承人全體為被告提起分割遺產
    之訴，分割之遺產應包括動產、不動產及其他財產上之權利
    在內（最高法院106年度台抗字第2號裁定意旨供參）。次按
    ，管轄權之有無，應依原告主張之事實，按諸法律關於管轄
    之規定而為認定，與其請求之是否成立無涉（最高法院65年
    台抗字第162號判例參照）。
三、經查：
　㈠本件抗告人對相對人起訴請求分割遺產等事件，核屬因遺產
    分割所生請求事件，又被繼承人買煥明於106年8月14日繼承
    開始時之住所地在臺北市松山區，有其戶籍謄本可稽（見原
    審卷第31頁），依前揭家事事件法第70條第1款規定，原法
    院本屬有管轄權法院。
　㈡又依抗告人之主張，買煥明所遺留財產中，固有1筆不動產即
    系爭台南土地，惟其價值依現值計算僅38萬7,016元，而價
    值最高者則為系爭台北房地之信託利益，同依現值計算，合
    計為1,481萬2,197元，占全部遺產1,663萬3,980元之89%，
    有財政部臺北國稅局遺產稅免稅證明書為憑（見原審卷第9
    、81頁），相較於其他遺產，應屬主要遺產，且該信託利益
    位於臺北市即原法院所屬轄區，是依前述家事事件法第70條
    第2款，原法院亦屬有管轄權法院。
　㈢原裁定雖以買煥明遺產中之系爭台南土地為不動產，依民事
    訴訟法第10條規定，其分割應專屬於台南地院管轄，固非無
    見。惟按，家事事件之類型廣泛，有關其管轄之一般事項，
    除家事事件法有特別規定外，應依各該事件之性質及其所應
    適用之程序法理，先準用非訟事件法相關規定，於非訟事件
    法未規定時，再準用民事訴訟法有關之規定。家事事件法有
    鑑於此，乃於第5條明定：「家事事件之管轄，除本法別有
    規定外，準用非訟事件法有關管轄之規定；非訟事件法未規
    定者，準用民事訴訟法有關管轄之規定」（最高法院103年
    度台抗字第771號裁定意旨參照）。關於遺產分割事件之管
    轄，家事事件法第70條既有特別規定，且分割之遺產應包括
    動產、不動產及其他財產上之權利在內，均如前述，則遺產
    分割事件縱涉及不動產，仍無逕予適用民事訴訟法第10條專
    屬管轄規定之餘地。乃原法院以買煥明遺產中涉及不動產分
    割，即依民事訴訟法第10條規定認本件應專屬台南地院管轄
    而裁定移送，尚有未洽。抗告意旨指摘原裁定不當，求為廢
    棄，非無理由。
四、據上論結，本件抗告為有理由，爰裁定如主文。　　
中　　華　　民　　國　　109 　年　　12　　月　　8 　　日
                  家事法庭
                      審判長法  官  張靜女
                            法  官  葉珊谷 
                            法  官  范明達
正本係照原本作成。
本裁定除以適用法規顯有錯誤為理由外，不得再抗告。如提起再
抗告，應於收受送達後10日內委任律師為代理人向本院提出再抗
告狀。並繳納再抗告費新臺幣１千元。
中　　華　　民　　國　　109 　年　　12　　月　　8 　　日
  　　　　　　　　　　　　　書記官  余姿慧